【裁判字號】    95,訴,582
【裁判日期】    950925
【裁判案由】    毒品危害防制條例
【裁判全文】
臺灣桃園地方法院刑事判決               95年度訴字第582號
公  訴  人  台灣桃園地方法院檢察署檢察官
被      告  乙○○
選任辯護人  林清漢律師
上列被告因違反毒品危害防制條例案件，經檢察官提起公訴（95
年度偵字第2755號），本院判決如下：
    主  文
乙○○連續販賣第一級毒品，處無期徒刑，褫奪公權終身。扣案
之含第一級毒品海洛因殘渣之電子秤壹個、削尖吸管貳支均沒收
銷燬之；扣案之行動電話機具壹支（不含門號）沒收。犯罪所得
新臺幣陸仟伍佰元，沒收之，如全部或一部不能沒收時，以其財
產抵償之。
    事  實
一、乙○○明知海洛因係毒品危害防制條例第二條第二項第一款
    所規定之第一級毒品，不得販賣、持有。仍基於販賣第一級
    毒品海洛因營利之概括犯意，以其所有之0000000000號行動
    電話作為販毒之聯絡工具，先於民國94年12月11日，在甲○○（所涉施用第一級、第二級毒品部分，業經本院以95年訴
    字第631 號各判處有期徒刑8 月、5 月，應執行有期徒刑11
    月在案）所任職位於桃園縣中壢市○○路198 號之「公爵商
    務旅館」（下稱「公爵旅館」）內，以新台幣（下同）3000
    元之價格，販售重量不詳之第一級毒品海洛因予甲○○一次
    。嗣又於95年1 月22日中午12時許，甲○○因毒癮發作，乃
    以其持用之0000000000號行動電話撥打乙○○所有之000000
    0000號行動電話詢問是否有海洛因，乙○○乃承接上開販賣
    海洛因營利之概括犯意而應允後，於同日晚間10時13分許持
    上開行動電話回覆甲○○，表示伊錢不夠向上游藥頭買海洛
    因，要求甲○○先交付貨款7000元予伊，於同日晚間11時許
    ，乙○○乃駕駛車號8896-FN 號自小客車搭載丙○○（未據
    起訴）至「公爵旅館」所向甲○○收取7000元，隨即駕車前
    往桃園後火車站附近向先前聯絡之真實姓名年籍不詳、綽號
    「偉倫」之男子、綽號「東東」之女子販入數量不詳之海洛
    因後，於駕駛上開車輛前往「公爵旅館」以販出海洛因予甲○○之途中，復接獲甲○○傳遞簡訊至伊上開持用之行動電
    話，要求乙○○於回程幫忙購買供其注射海洛因所用之注射
    針筒二支，乙○○乃駕車至藥局由丙○○下車購買注射針筒
    二支，為駐點於藥局之員警胡志仁、蔡佰倉察覺有異，待乙○○駕車離去，員警胡志仁、蔡佰倉乃駕車自後跟蹤，嗣於
    翌日（23日）凌晨0 時22分許，乙○○駕駛上開車輛至「公
    爵旅館」門口停車，將數量不詳之海洛因一包、注射針筒二
    支及3,400 元裝入紙袋內，由坐於副駕駛座之丙○○自車窗
    處一併遞交予甲○○，共計取得6500元之販賣海洛因所得；
    乙○○旋乃駕車駛離，於23日凌晨1 時許，行經桃園縣大溪
    鎮○○路29號前時，為員警胡志仁、蔡佰倉攔下查盤，當場
    自乙○○斜背之皮包內扣得電子磅秤一個，另於車內排檔桿
    、駕駛座控制雨刷桿處扣得乙○○用以分裝海洛因之殘留海
    洛因殘渣之削尖吸管二支、及乙○○上開持用之行動電話一
    具等物，乙○○並向員警供稱曾交付海洛因予甲○○，員警
    乃隨即帶同乙○○、丙○○至「公爵旅館」追查，於「公爵
    旅館」櫃臺後方查獲乙○○所交付之紙袋（內裝有3,400 元
    ），經詢問甲○○後始查悉上情，甲○○並佯稱向乙○○購
    買之海洛因剛欲施用時因緊張灑落殆盡，員警乃將三人一同
    帶回警局製作筆錄，嗣於偵查隊拘留所內為警於甲○○所著
    外套暗袋內起獲注射針筒四支（含乙○○所購買二支，其中
    一支尚未使用，一支內含海洛因殘液）。
二、案經桃園縣政府警察局楊梅分局報告台灣桃園地方法院檢察
    署檢察官偵查起訴。
    理  由
壹、程序事項：
一、被告以外之人審判外之陳述
（一）甲○○於警詢及檢察官之偵訊時之供述：
    1.辯護人於準備程序均未爭執此部分證述之證據能力，嗣於
      證人甲○○經本院傳訊作證後，始提出此部分證述不具證
      據能力，並辯以：證人甲○○於警詢時係因毒癮發作，而
      意識不清，所為陳述又與其於本院審理時之證述相左，並
      無何特別可信之處云云；並於本院95年9 月11日當庭勘驗
      證人甲○○警詢錄音帶後，表示證人甲○○於警詢之錄音
      內容顯係依照事先繕打之文稿照念，並於上開（最末）本
      院審理期日又辯以：證人甲○○於警詢時有被員警打云云
      ，主張證人甲○○於警詢之陳述無證據能力。至證人甲○○於檢察官偵訊時之陳述則因與其於本院審理時之證述不
      符，因認有顯不可信之情形，主張無證據能力云云。
    2.按被告以外之人於檢察事務官、司法警察官或司法警察調
      查中所為之陳述，與審判中不符時，其先前之陳述具有較
      可信之特別情況，且為證明犯罪事實存否所必要者，得為
      證據，刑事訴訟法第159 條之2 定有明文。是如被告以外
      之人於警詢時之陳述與審判中之陳述有「不符」之情況，
      經比較結果，先前之陳述「具有較可信之特別情況」，且
      「為證明犯罪事實存在與否所必要者」，則例外具有證據
      能力。又被告以外之人於偵查中向檢察官所為之陳述，除
      顯有不可信之情況者外，得為證據，刑事訴訟法第159 條
      之1 第2 項亦定有明文。再按上開所謂「具有較可信之特
      別情況」或「顯有不可信之情況」存在，均應審酌該陳述
      是否出於供述者之真意、有無違法取供情事之信用性，可
      從筆錄製作之原因、過程及其功能等加以觀察其信用性而
      據以判斷該筆錄內容是否具有較可信之特別情況抑或顯不
      可信之情況（最高法院94年台上字第629 號判決參照）。
    3.查甲○○於警詢時之指述，雖屬被告以外之人於審判外之
      言詞陳述，且與其於本院審理時之證述不符；公訴人又未
      證明該等警詢筆錄具有較可信之特別情況；另經本院於上
      開審理期日當庭勘驗甲○○於警詢時陳述之錄音內容，顯
      示甲○○於訊問時所為陳述之用字遣詞與該警詢筆錄內容
      完全相同、一字不差之情形，研判應為甲○○依照已存之
      文稿逐字唸讀。惟考量有此情形之原因，非僅止一端；或
      有因受訊問人受訊問前有遭刑求逼供，而被迫依照事先繕
      打好之文稿內容為陳述，此時該筆錄內容即因違反受訊問
      人陳述任意性而無證據能力；有或因訊問員警於訊問之前
      已先與其進行晤談以瞭解案情後，而依照其於晤談時所述
      內容先自行繕製筆錄，再由受訊問人依該內容而念讀進行
      錄音，則受訊問人此時之陳述自當仍係出於任意性所為，
      而其所為陳述若與事實相符，當仍具有證據能力。是以，
      在此情形下仍應探究受訊問人究係出於何種原因而有上開
      依照文稿逐字念讀之情形，在無其他事證足以擔保該任意
      性之存在，則應否定該陳述之證據能力，惟並非有此情形
      一出，即得謂該警詢筆錄無證據能力。查甲○○於警詢時
      之陳述，經本院當庭勘驗，雖有前述照稿念讀之情形，然
      其陳述當時意識清楚、陳述清晰，顯無辯護人所稱意識不
      清之情形；再者，甲○○經本院以證人身份傳訊時，均未
      提及於警詢時有遭刑求等不當取供之情形，另甲○○於警
      詢、檢察官偵訊時就被告販賣海洛因之事實均為一致之指
      述，乃至其因施用毒品案件經本院審理時，不但就自身施
      用海洛因之犯行均坦承，同未曾提及於警詢有遭刑求等不
      當取供情形，況甲○○早於87年間即因施用毒品案件遭追
      訴（嗣經免訴判決確定），嗣於89年間又因施用毒品罪，
      經送強制戒治並為法院判處有期徒刑9 月等情，有甲○○
      臺灣高等法院被告前案紀錄表一份在卷可稽，並非毒品案
      件之初犯，一方面對於刑事案件程序上所享有之權利、處
      理流程理應甚為明瞭，若果有遭不當取供情形當無不知主
      張權利之疑慮，另一方面對於他人係「販賣」毒品抑或「
      轉讓」、「幫忙調貨」二者間之區別，及指涉他人販賣海
      洛因極可能使他人遭追訴重刑之嚴重性亦均無可能不知悉
      ，甲○○卻猶於警詢時為上開陳述，於偵查中歷次訊問過
      程乃至自身施用毒品案件審理時均又未曾提及有遭刑求等
      不當取供之情形，足認甲○○於警詢時之陳述當係出於其
      真意，並無信用性之疑慮，再由甲○○製作該警詢筆錄之
      原因、過程以觀，係因被告於查獲時已坦承有交付海洛因
      予甲○○之事實，員警循線查獲甲○○，甲○○始就被告
      交付海洛因之時間、地點、價金等事項加以陳述，並非員
      警私下策動其出面指認被告。是以甲○○於警詢時之供述
      並非非法取得；且甲○○已於本院審理時具結作證，並經
      被告及其辯護人為交互詰問；又無證據顯示甲○○於警詢
      時之陳述有何違反其任意性之情形；甲○○且係親自與被
      告聯絡購買毒品之人，其就親自經歷之事實所為之陳述，
      自屬證明犯罪事實存否所必要，應得為證據。至甲○○於
      檢察官二次偵訊所為陳述，均經具結，且亦無證據證明甲○○於檢察官訊問時有不能自由陳述或受非法取供等顯不
      可信之情形存在，又已於本院審理時具結作證，並經被告
      及其辯護人為交互詰問，辯護人以甲○○該等陳述與其於
      本院審理時之證述不符遽主張不具證據能力云云，應有誤
      會（至於甲○○上開陳述有無故意構陷被告而為虛偽陳述
      之可能，則係事涉證明力之問題，詳如後述）。
（二）丙○○於警詢及檢察官偵訊時之陳述：
      查丙○○於警詢時之陳述，雖同屬被告以外之人於審判外
      之言詞陳述，且與其於本院審理時證述內容有所不符；惟
      丙○○於警詢時之供述並非非法取得；又無證據顯示丙○○於警詢時之陳述有何違反其任意性之情形；丙○○係與
      被告同乘一車，於交付海洛因時亦在場之人，其就親自經
      歷之事實所為之陳述，自屬證明犯罪事實存否所必要；況
      辯護人就此部分之證據能力亦均未爭執，且丙○○已於本
      院審理時具結作證，並經被告及其辯護人為交互詰問，依
      刑事訴訟法第159 條之5 之規定，應具有證據能力。
二、行政院衛生署管制藥品管理局就扣案之削尖吸管二支、電子
    秤一個、注射針筒四支所為之鑑定，性質上為公務員（即行
    政院衛生署管制藥品管理局鑑定人員）於職務上製作之證明
    文書，復無刑事訴訟法第159 條之4 第2 款所定顯有不可信
    之情況，且無證據證明係公務員違背法定程序所取得；被告
    之辯護人不爭執其證據能力，依法亦有證據能力。其餘證據
    ，如在被告處扣得之削尖吸管、電子秤、行動電話機、在甲○○處扣得之注射針筒、行動電話機、紙袋（內裝3400元）
    ，以及該行動電話之簡訊內容等，並無證據證明係公務員違
    背法定程序或經偽造、變造所取得；被告之選任辯護人亦不
    爭執其證據能力，應認前揭證據，均有證據能力，亦先敘明
    。
貳、實體事項
一、認定犯罪事實所憑之證據及認定之理由
（一）甲○○於警詢及檢察官偵訊時之指證：
      甲○○於94年12月11日及上開遭查獲時（即95年1 月22日
      至翌日），以己所持用手機0000000000號撥打被告所有之
      手機0000000000號聯繫，先後二次向被告購買3000元、35
      00元之海洛因供己施用，被告乃將不詳數量之海洛因持至
      「公爵旅館」交付予甲○○，以及上開聯繫過程等事實，
      業據證人甲○○迭於警詢、檢察官偵訊時指述明確（見偵
      卷第16至20頁、第47至48頁、64至65頁）。
（二）員警胡志仁、蔡佰倉之證述：
      查被告於本次查獲前搭載丙○○駕車至藥局購買注射針筒
      ，員警胡志仁、蔡佰倉乃駕車跟蹤，嗣被告駕車至「公爵
      旅館」門口，由副駕駛座之人自車窗將一紙袋遞出交與甲○○，待被告駕車離去行經桃園縣大溪鎮○○路29號前時
      ，員警乃攔查，並自被告隨身背用之皮包內扣得電子秤一
      個，於車內排檔桿、駕駛座控制雨刷桿處扣得削尖吸管二
      支，另扣得乙○○上開持用之行動電話一具，乙○○並向
      員警供稱曾交付海洛因予甲○○，員警乃隨即帶同乙○○
      、丙○○至「公爵旅館」追查，於「公爵旅館」櫃臺後方
      查獲乙○○所交付之紙袋（內裝有3,400 元），經詢問甲○○後始查悉上情，員警胡志仁、蔡佰倉乃將三人一同帶
      回警局製作筆錄，嗣於偵查隊拘留所內為警於甲○○所著
      外套暗袋內起獲注射針筒四支等事實，業據員警胡志仁、
      蔡佰倉證述明確（見本院95年8 月7 日審理筆錄）。
（三）丙○○於警詢及檢察官偵訊之證述：
      被告於95年1 月22日晚間駕車搭載丙○○，先至「公爵旅
      館」向甲○○拿取7000元，嗣駕車至桃園後火車站處向藥
      頭購買海洛因，在返回途中被告囑丙○○下車至藥局購買
      注射針筒二支，復駕駛至「公爵旅館」門口停車，由丙○○自副駕駛座車窗將內裝有海洛因、注射針筒之紙袋遞交
      予甲○○，嗣於行經桃園縣大溪鎮○○路29號前時為員警
      攔查，並扣得上開物件等情，業據證人丙○○於警詢、檢
      察官偵訊時供述在卷（見偵卷第24至27頁、第50至51頁）
      。
（四）被告之供述：
    1.被告迭於歷次訊問均坦承確有於上開查獲當次之時、地先
      至「公爵旅館」向甲○○拿取7000元，復駕車至桃園後火
      車站向藥頭購買海洛因後，在返回「公爵旅館」途中囑丙○○下車購買注射針筒二支，後將不詳數量之海洛因、注
      射針筒二支、3400元置於紙袋內交付予甲○○，駕車離去
      後為警盤查，而當場於其隨身背用之皮包內扣得電子秤一
      個、削尖吸管二支之事實；是就上開查獲之經過，被告與
      證人甲○○、員警胡志仁、蔡佰倉及證人丙○○於警詢及
      檢察官偵訊時，所述並無不符。亦即上開被告與甲○○拿
      取7000元、被告向上游藥頭購買海洛因之經過、購買注射
      針筒、交付海洛因與甲○○、為警攔查扣案等事實，足可
      認定。
    2.被告雖辯稱：係因95年1 月22日下午時起，甲○○一再要
      求幫忙向藥頭購買海洛因，伊不堪其擾始幫忙聯繫、取貨
      ，當日自己也購買安非他命3000元；至於甲○○所稱94年
      12月11日該次，則係伊搭載甲○○一同前去向藥頭購買海
      洛因，伊則係購買安非他命云云。然查，被告於警詢時即
      自承幫甲○○拿了大約3 、4 次，每次都是一小包海洛因
      等語（見偵卷第80頁），於檢察官內勤時訊以是否自94年
      12月起，以每包3000元左右之價格販賣海洛因與甲○○？
      則僅辯稱：不是，我是幫他調等語（見偵卷第45頁），均
      未曾提及除查獲當次有與甲○○一起去向藥頭拿取海洛因
      之情形，且觀諸甲○○於警詢、檢察官二次偵訊時亦均未
      曾提及除查獲當次有與被告一同前去向藥頭拿取毒品之情
      形，被告辯解已難遽採；況被告所述與二人間之通聯紀錄
      、簡訊內容所示意涵、乃至甲○○至本院審理時之證述內
      容亦非相符，被告於本次查獲之際，員警亦未於被告身上
      、車上，乃至丙○○處扣得安非他命，被告所辯實難採信
      （此部分詳如後述）。
（五）被告及甲○○間之電話通聯紀錄：
      甲○○與被告聯繫之電話為0000000000號，被告所有之電
      話為0000000000號，為甲○○及被告所坦認，而觀諸上開
      電話於95年1 月22日至23日間之通聯紀錄顯示，甲○○於
      95年1 月22日中午12時25分先發話予被告，嗣被告於同日
      下午2 時57分發話予甲○○，甲○○又於同日下午3 時38
      分許、3 時55分、4 時42分、5 時27分、5 時31分、6 時
      接續撥打予被告共計6 通，此後二人並無通聯；直至同日
      晚間10時13分由被告主動發話與甲○○，通話時間約8 分
      鐘；於同日晚間10時43分由甲○○撥打予被告，通話時間
      約17秒，於同日晚間10時53分被告通話紀錄基地台位置顯
      示已到達「公爵旅館」附近（按甲○○當日均於「公爵旅
      館」當班，而由甲○○當日通聯紀錄基地台位置顯示，該
      處收發訊號之基地台即位於桃園縣中壢市○○路186 號（
      海霸王）、同縣市○○里○○路82號13樓）；於同日晚間
      11時由被告撥打予甲○○亦即被告已到達「公爵旅館」，
      嗣後雙方又多次聯繫；迄至翌日（23日）凌晨22分許，被
      告撥打甲○○電話，基地台位置顯示當時已到達「公爵旅
      館」；於23日凌晨1 時後，甲○○亦二次與被告聯繫，而
      由被告當時通聯紀錄基地台位置顯示，被告當時所在位置
      於桃園縣大溪鎮○○路附近等情，有被告及甲○○上開通
      聯紀錄各一份在卷可參（見本院卷）。由上開通聯紀錄及
      基地台位置以觀，可知甲○○於95年1 月22日中午乃至同
      日下午六時多次與被告電話聯繫，惟自下午六時後二人即
      未再聯繫，迄至同日晚間10時13分由被告主動撥打予甲○○，通話時間約8 分鐘，至同日晚間10時53分許被告已到
      達「公爵旅館」並撥打電話予甲○○，要甲○○交付7000
      元，被告乃出發至桃園縣桃園市區，途中甲○○亦多次予
      被告聯繫，迄至翌日（23日）凌晨零時22分，被告返回「
      公爵旅館」發話予甲○○出來拿取海洛因；嗣被告駕車離
      去，於同日凌晨1 時後於桃園縣大溪鎮○○路處為警查獲
      ，其間甲○○亦有傳遞簡訊之事實，核與甲○○於警詢時
      指稱：於95年1 月22日14時許我打電話給乙○○，問他是
      否有海洛因，他跟我說有，但是讓我等了整個下午，到了
      晚上22時30分乙○○打電話給我，要我先付新台幣7000元
      給他，我付款後，他說會去拿毒品給我，他走後，我打簡
      訊給乙○○叫他回來時幫我購買二支注射針筒，到時再一
      起算等語所描述之聯繫過程均相符合，足見應係被告於甲○○最初撥打電話予伊之際，被告即已表示伊有海洛因得
      以販售予甲○○，嗣後主動與甲○○聯繫要求先行付款，
      否則何以甲○○於當日晚間6 時後均未曾再撥打電話予被
      告後，被告卻猶自行主動於當日晚間10時13分許撥打予甲○○，通話時間約達8 分鐘之久？此與被告所稱因不堪甲○○一再電話乞求，於不耐煩之情形下始答應甲○○所請
      幫忙拿海洛因之情確有不符。
（六）被告與甲○○上開電話間之簡訊內容：
      查被告交付海洛因予甲○○乃駕車離去，途中甲○○即以
      上開電話傳遞簡訊：「你的東西不好，看你是要怎麼處理
      ，說好你多出五百，怎麼還給我三千五呢？打給我」予被
      告之事實，為被告及甲○○所是認，核與上開通聯紀錄亦
      相符合，應無疑義。由上開簡訊內容以觀，前段顯係甲○○於施用被告所販售之海洛因後，感覺品質不佳，始以簡
      訊向被告抱怨，要求被告處理，至於簡訊後段涉及金額部
      分，則稽之甲○○於檢察官第二次偵訊時陳以先前第一次
      向被告購買海洛因，純度很差，第二次全是葡萄糖，第三
      次（按查獲該次）被告說會把第二次的事情一併處理，叫
      我先拿7000元給他，他去拿，他會把錢還給我，但後來他
      只給我3400元，跟少量的海洛因等語，足見甲○○係因被
      告先前販售之海洛因品質不佳，始於本次查獲購買之前曾
      與被告商量價金如何處理、計算之問題，況據被告所稱自
      己僅係施用安非他命，並未施用海洛因，顯無與甲○○向
      藥頭合資購買海洛因之情形，是以，上開甲○○質疑被告
      應多出五百等語，應係甲○○就渠先前向被告購買海洛因
      之品質不佳之問題，據以要求被告予以補償之意甚明。據
      此，果若如被告所述係因甲○○一再乞求幫忙拿取海洛因
      始答應甲○○所請，被告於本次查獲時員警亦未扣得安非
      他命，則被告既係為甲○○幫忙聯繫藥頭，又專程向藥頭
      取貨，甚而幫忙購買注射針筒，又將海洛因親自送至甲○○所在之處，甲○○對於被告理應心存萬分感謝之意，豈
      有於施用被告交付之海洛因後，認為品質不佳，即以簡訊
      嚴詞要求被告處理，甚至要求被告多墊付五佰元之理？是
      甲○○於本院審理時作證，經檢察官質以為何傳遞上開簡
      訊，甲○○雖證稱：我當時提藥不知道為何會這樣寫、我
      係請被告去找對方處理云云（見本院95年5 月25日審理筆
      錄第24頁），並改稱：（問：偵訊筆錄中你稱第二次交易
      的海洛因品質很差，是否如此？）此部分係我編撰的云云
      （見同前筆錄第23頁），亦難採為被告有利之認定
（七）扣案之電子秤一個、削尖吸管二支、注射針筒四支：
      查本案案發後，員警於被告隨身背用之皮包內扣得電子秤
      一個，於被告駕駛之上開車輛排檔桿、駕駛座控制雨刷桿
      處扣得削尖吸管二支，該削尖吸管二支係以分裝本次交付
      予甲○○海洛因所用者，為被告所是認；於甲○○身上扣
      得注射針筒四支，其中二支為被告所交付者，而其中三支
      已使用過，內含有海洛因殘液，另一支尚未拆封，而向被
      告購買之海洛因有一部份於上開其中一支注射針筒內等情
      ，亦為甲○○於警詢時陳述明確；另上開物件，經本院送
      請行政院衛生署管制藥品管理局鑑驗確認均含有海洛因殘
      渣等情，有該局鑑定書二份在卷可憑（見本院卷），足以
      認定被告所交付予甲○○之粉末，確係海洛因無疑。又扣
      案之電子秤一個，被告供稱：係因甲○○要求就伊所購買
      之海洛因重量是否足夠秤重，怕遭藥頭騙，伊沒有用過海
      洛因伊不清楚重量，所以向藥頭拿海洛因時順便向藥頭借
      ，不是他的，與藥頭交易當時並無秤重，至「公爵旅館」
      時則有秤重予甲○○看多重等語（見本院95年5 月25日審
      理筆錄第8 頁、95年7 月3 日審理筆錄第19頁）；則果若
      如被告所辯，反適益徵甲○○係向被告購買之情，否則被
      告於向上游藥頭購買海洛因之際既未秤重，於交付海洛因
      予甲○○時卻要將海洛因秤予甲○○確認、保證重量與價
      錢符合，顯然係以出賣人自居甚明。實則，據前所述，被
      告係將海洛因、注射針筒、3400元置於紙袋由丙○○自副
      駕駛座車窗遞交與甲○○等情，業如前述認定，員警胡志
      仁、蔡佰倉亦未陳稱有見到被告拿出電子秤秤重之情，甲○○於本院審理時作證亦稱當日急於將毒品拿走等語，顯
      無當場秤重情形，況被告豈有可能停車於「公爵旅館」門
      口處，公然拿出海洛因秤重？是以被告於交付海洛因之際
      應無秤重之情，已可認定。再者，甲○○於檢察官偵訊時
      僅陳稱先前向被告購買之海洛因品質不佳，未曾提及有質
      疑重量不夠之情形，被告亦供稱甲○○未曾質疑過重量（
      見本院95年5 月25日審理筆錄第8 頁），況被告辯以係因
      甲○○一再乞求幫忙拿取海洛因始勉強答應，甲○○又豈
      有於此種情形之下突然提出如此要求，被告竟也應允而甘
      冒遭查獲之風險？可見甲○○應不曾要求被告持電子秤秤
      重，被告交付海洛因予甲○○之際亦未秤重甚明，而參以
      證人丙○○於警詢、檢察官偵訊時均供述本次被告向藥頭
      購買海洛因時，藥頭有上車分裝海洛因之情，被告亦稱扣
      案削尖吸管二支係供作本次分裝海洛因之用從而，本件扣
      案之電子秤一個，應係被告於販入海洛因之際，用以自行
      秤重計算、衡量利得所用之物，已堪認定。
（八）甲○○於本院審理時傳訊，雖翻異前詞，改以附和被告上
      開幫忙調貨之辯解，並稱：係因當時被告帶同警方至「公
      爵旅館」查獲伊施用毒品，害伊工作丟了，也遭追訴施用
      毒品，故當時之陳述有報復被告之心態，且員警要求伊指
      認被告販毒云云。然查，甲○○所述除已與前揭事證不相
      符合之外，就94年12月11日購買海洛因之情節，一者就購
      買毒品之藥頭為何人（被告於準備程序、95年5 月25日審
      理之初均稱係向「阿富」購買，經審判長質以何以所述與
      先前不同，則改稱係向「偉倫」購買云云；甲○○則稱係
      向「偉倫」購買云云，見本院準備程序筆錄、95年5 月25
      日審理筆錄第5 、21 頁） 。二者就購買之聯繫藥頭情形
      （被告稱係甲○○打電話問伊藥頭係何人，被告再打電話
      向藥頭問，之後甲○○過來找被告一起去找藥頭云云；甲○○則稱：是我打電話直接問被告要不要陪我去拿海洛因
      ，不是因為不認識偉倫買不到，係因被告有車較方便云云
      ，見同前筆錄第5 頁、第21至22頁）。三者就當日被告車
      內人員（被告稱當時車內尚有二名友人云云；甲○○忽稱
      僅有伊與被告二人，又忽稱可能另有被告朋友一人云云，
      見同前筆錄第5 頁、第14頁）等情形均不相符，證人甲○○於本院所述已難採憑。況證人甲○○曾二次有毒品前科
      ，業如前述，當能清楚分辨其所指述所謂「販賣毒品」之
      內涵，對於指涉他人販賣海洛因極可能使他人遭追訴重刑
      之嚴重性亦均知悉，斷無可能依照員警要求隨便指認被告
      販賣毒品，且若被告係因甲○○一再乞求始勉強幫忙調取
      海洛因，而被告卻因而為警查獲遭殃，衡情甲○○於情理
      上對於被告已有虧欠，何以迭於警詢、檢察官二次偵訊時
      均指認被告販賣毒品？又果若甲○○因被告帶同員警至「
      公爵旅館」致遭查獲，甲○○始因氣憤而誣指被告販賣海
      洛因，則何以迄至相隔月餘之後檢察官第二次偵訊時（即
      95年3 月3 日），又經具結後為相同指述？再甲○○所氣
      憤之事（即施用毒品遭追訴），於本院審理時甚至已遭判
      刑十一月，其對被告懷恨之事實仍然存在，且已經有罪判
      決，理應更為氣憤，又豈有突然「良心發現」而為有利被
      告、自陷偽證罪責之陳述？從而，證人甲○○於本院所述
      ，顯係迴護被告附和之詞，不足採信。
（九）至證人丙○○雖指稱於伊乘坐被告車輛期間，甲○○一再
      撥打電話，致被告不堪其擾始勉強答應甲○○所請云云。
      然查，證人丙○○與被告本係友人，有相當程度之交情，
      又本件證人丙○○於被告販賣毒品時亦同處一車，甚而擔
      任購買注射針筒、遞交海洛因之角色，恐亦涉案，其所為
      陳述已難遽採；再者，證人丙○○所持用之行動電話號碼
      為0000000000號之事實，為丙○○所是認，則由被告上開
      通聯紀錄顯示，證人丙○○於95年1 月22日晚間10時35分
      許仍以其所持用之上開電話撥打予被告，顯然當時丙○○
      應係於該通話後始乘坐被告車輛，而被告係於同日晚間10
      時53分即已到達「公爵旅館」向甲○○收取7000元，業如
      前述，則此其間甲○○僅有撥打一通電話予被告，通話時
      間僅為18秒，又何來丙○○聽聞甲○○持續撥打電話予被
      告等情？是以，丙○○所述與事證並不相符，又有迴避自
      身刑責之考量，與被告關係匪淺，其該等所述實難為被告
      有利之認定。
（十）至辯護人又辯以本件由甲○○先行交付金錢，再由被告犯
      入毒品，嗣後再行交付之情節，有悖於一般購買毒品係「
      一手交錢，一手交貨」之常情，應係被告受託為甲○○取
      貨云云。然查，一般販賣毒品之人，為逃避查緝，多常以
      人頭電話用以聯繫買賣事宜，且不願透露真實身分與購買
      毒品之人，而購買毒品之人亦恐販毒之人於向其收取價金
      後，未當場交付毒品，日後即無法聯繫索討，是毒品買賣
      固多係以「銀貨兩訖」方式為常態；然查，本件被告與甲○○本係於94年11月份即透甲○○之傅姓男友相識，由被
      告手機亦存有甲○○電話，且載以「小傅馬子」以識別一
      情以觀，被告與甲○○前即已熟識，此即與一般販毒者與
      購毒者間之偶然關係迥異，甲○○並無前開唯恐被告收取
      價金後不交付毒品之疑慮，自不能以一般交易方式衡之，
      即予以否定甲○○先行交付價金，被告始聯絡上游藥頭販
      入後再行出賣予甲○○此種樣態之交易方式。是辯護人上
      開所辯，亦難採憑。
（十一）被告有營利意圖之認定：按販賣海洛因係違法行為，非
      可公然為之；而海洛因亦無公定之價格，無論瓶裝或紙包
      ，均可任意分裝增減分量，而每次買賣之價差，亦隨時依
      雙方資力、關係之深淺、需求之數量、來源是否充裕、販
      賣者是否渴求資金、查緝是否嚴緊、購買者被查獲時供述
      購買對象之可能性之風險評估等，而異其標準，非可一概
      而論，販賣之利得除經坦承及價量俱臻明確外，委難察得
      實情，販賣之人從價差或量差中牟利方式雖異，但其圖利
      之非法販賣行為則一，販賣海洛因行為，事涉重典，苟無
      利潤可圖，被告無任意將海洛因讓與他人之可能。被告販
      賣之海洛因，雖因被告否認犯行而無從查知其因販賣海洛
      因之可得之價差。然本件係由被告主導聯絡藥頭、再與甲○○聯繫交易時間、地點，當非一般由欲購買毒品之人先
      已與藥頭聯繫妥當後，委由被告單純跑腿之情形，被告又
      未施用海洛因，卻隨身攜帶電子秤專程為甲○○販入海洛
      因，苟無利潤可圖，何以至此？依上所述，足以證明被告
      販賣毒品之目的在營利，被告有營利之意圖甚明。
（十二）綜上所述，被告有事實欄所示販賣海洛因予甲○○之事
      證極為明確，被告其餘所辯，均不足採信，且不影響於本
      案事實之認定，無逐一論列之必要，附此敘明。
二、論罪科刑：
（一）核被告所為，係犯毒品危害防制條例第4 條第1 項之販賣
      第一級毒品既遂罪。被告持有海洛因之低度行為，應為販
      賣海洛因之高度行為所吸收，不另論罪。
（二）被告利用丙○○遞交海洛因與甲○○之行為，為間接正犯
      。
（三）被告先後二次販賣海洛因既遂之犯行，時間緊接，所犯為
      構成要件同一之罪名，顯係基於概括犯意反覆為之，屬連
      續犯，依修正前刑法第56條規定論以一罪。且販賣第一級
      毒品既遂罪，法定本刑為死刑、無期徒刑部分，依法不得
      加重，僅就併科罰金部分加重其刑（被告行為後，刑法關
      於連續犯之規定業於95年7 月1 日修正刪除，經比較新舊
      法規定，自以適用行為時法之連續犯規定對於被告較為有
      利）。
（四）爰審酌被告販賣毒品予人吸食，不啻誘使購毒者犯罪，因
      此衍生犯罪、流毒不淺，危害社會治安、國民生活健康不
      輕，犯後又不能勇於認錯，心存僥倖，飾詞圖以卸責，未
      見悔意，並參以被告販賣之次數、數量，量處如主文所示
      之刑，並依法宣告褫奪公權終身。
（五）沒收：
    1.扣案之電子秤一個、削尖吸管二支，被告雖否認為其所有
      ，且查無其他積極證據確屬被告所有之物，然其上殘留海
      洛因殘渣，業如前述，均當已無法完全與海洛因析離，而
      應視為毒品之一部，均應依毒品危害防制條例第18條第1
      項前段之規定，沒收銷燬之。至被告案發之前販賣予甲○○之毒品，均因已施用耗盡而不復存在，故不予沒收。
    2.被告先後各以3000元、3500元之價格，販賣海洛因予甲○○共二次，其因販賣海洛因犯罪所得財物共計6500元，雖
      未扣案，仍應依毒品危害防制條例第19條第1 項之規定諭
      知沒收，如全部或一部不能沒收時，以其財產抵償之。
    3. 扣案之0000000000號之行動電話之行動電話門號雖係非
       被告向電信公司所租用，不能沒收（係「蔡志男」所租
       用）。但電話機本身，為被告所有，業據被告陳述在卷
       ，且係供被告販賣毒品所用之物，同應依毒品危害防制
       條例第19條第1 項之規定諭知沒收。
三、至丙○○涉犯本件幫忙購買注射針筒供甲○○施用海洛因及
    遞交海洛因予甲○○之行為、甲○○於本院審理時所為虛偽
    陳述之偽證罪責，則應由檢察官另行簽分偵辦，末此敘明。
據上論斷，應依刑事訴訟法第299 條第1 項前段，毒品危害防制
條例第4 條第1 項、第18條第1 項前段、第19條第1 項、第3 項
，修正後刑法第11條、第2 條第1 項前段，刑法第37條第1 項，
修正前刑法第56條，判決如主文。
本案經檢察官鄭東峰到庭執行職務。
中    華    民    國    95    年     9    月    25    日
                  刑事第十二庭  審判長法  官  游紅桃
                                      法  官  江俊彥
                                      法  官  陳雪玉
以上正本證明與原本無異。
如不服本判決，應於判決送達後10日內向本院提出上訴狀（應附
繕本），上訴於臺灣高等法院。
                                      書記官  戴育萍
中    華    民    國    95    年    9     月    26    日
附錄：本案論罪科刑法條全文
毒品危害防制條例第四條：
製造、運輸、販賣第一級毒品者，處死刑或無期徒刑；處無期徒
刑者，得併科新臺幣一千萬元以下罰金。
製造、運輸、販賣第二級毒品者，處無期徒刑或七年以上有期徒
刑，得併科新臺幣七百萬元以下罰金。
製造、運輸、販賣第三級毒品者，處五年以上有期徒刑，得併科
新臺幣五百萬元以下罰金。
製造、運輸、販賣第四級毒品者，處三年以上十年以下有期徒刑
，得併科新臺幣三百萬元以下罰金。
製造、運輸、販賣專供製造或施用毒品之器具者，處一年以上七
年以下有期徒刑，得併科新臺幣一百萬元以下罰金。
前五項之未遂犯罰之。


司法院資訊處製作；財團法人民間司法改革基金會備份。
